【裁判字號】    98,交上易,103
【裁判日期】    980608
【裁判案由】    過失傷害
【裁判全文】
臺灣高等法院刑事判決               98年度交上易字第103號
    上  訴  人
    即  被  告  甲○○原名陳.
上列上訴人因過失傷害案件，不服臺灣宜蘭地方法院98年度交易
緝字第1號，中華民國98年3月10日第一審判決（起訴案號：臺灣
宜蘭地方法院檢察署96年度偵字第366號），提起上訴， 本院判
決如下：
    主  文
上訴駁回。
    理  由
一、依刑事訴訟法第350條、第361條、第362條、第367條規定，
    不服地方法院之第一審判決而上訴者，須提出上訴書狀，並
    應敘明具體理由，為上訴必備之程式；其所提出之書狀未敘
    述上訴理由，或僅曾以言詞陳述上訴理由者，均應於上述期
    間屆滿後20日內補提理由書於第一審法院。第一審法院經形
    式審查，認逾期未補提上訴理由者，應定期間先命補正；逾
    期未補正者，為上訴不合法律上之程式，應以裁定駁回。倘
    已提出上訴理由，但所提非屬具體理由者，則由第二審法院
    以上訴不合法律上之程式，判決駁回。而所謂具體理由，必
    係依據卷內既有訴訟資料或提出新事證，指摘或表明第一審
    判決有何採證認事、用法或量刑等足以影響判決本旨之不當
    或違法，而構成應予撤銷之具體事由，始克當之（例如：依
    憑證據法則具體指出所採證據何以不具證據能力，或依憑卷
    證資料，明確指出所為證據證明力之判斷如何違背經驗、論
    理法則）；倘僅泛言原判決認定事實錯誤、違背法令、量刑
    失之過重過輕微，而未依上揭意旨指出具體事由，或形式上
    雖已指出具體事由，然該事由縱使屬實，亦不足以認為原判
    決有何不當或違法者（例如：對不具有調查必要性之證據，
    法院未依聲請調查亦未說明理由，或援用證據不當，但除去
    該證據仍應為同一事實之認定），皆難謂係具體理由，俾與
    第二審上訴制度旨在請求第二審法院撤銷、變更第一審不當
    或違法之判決，以實現個案救濟之立法目的相契合，並節制
    濫行上訴（最高法院97年度台上字第892 號判決參照）。又
    第二審法院認為上訴書狀未敘述理由，依刑事訴訟法第 367
    條但書規定，始應定期間命其補正。如認上訴書狀已敘述理
    由，但其理由非屬具體，其所為上訴，即不符上訴之法定要
    件，自得逕行判決駁回，無定期命補正問題（最高法院97年
    度台上字第3599號判決參照）。
二、本件原審經審理結果認上訴人即被告甲○○（原名陳永鈿）
    領有職業大客車執照，以駕駛小客車從事嚮導旅遊工作為其
    業務，於民國95年7 月28日下午飲用啤酒及清酒後，明知已
    無安全駕駛動力交通工具之能力，仍駕駛車牌號碼6823-EY
    號自用小客車（所涉公共危險部分，業經原審於95年10月11
    日，以95年度宜交簡字第136 號刑事判決判處拘役50日確定
    ），於同日下午5 時30分許，沿宜蘭縣員山鄉○○路由南往
    北（起訴書誤載為由北往南）行駛，途經大湖路95之15號前
    時，本應注意車前狀況，隨時採取必要之安全措施，而當時
    天候晴朗、日間自然光線、路面乾燥、無缺陷、無障礙物、
    視距良好，並無不能注意之情事，因酒後駕車注意力無法集
    中，疏未注意車前狀況，適有乙○○騎乘腳踏車欲返家，自
    該處由西往東穿越馬路，甲○○駕駛之上開自用小客車左前
    車頭撞擊乙○○騎乘之腳踏車，致乙○○人、車倒地因而受
    有雙肘、雙腳挫傷、頭部瘀傷等傷害。甲○○於警員據報前
    往處理，尚未發覺肇事者前，自首犯行並願接受裁判，並經
    處理員警測得其吐氣所含酒精成分為每公升1.11毫克等情。
    被告固坦承於飲用酒類後，駕駛車牌號碼6823-EY 號自用小
    客車，沿宜蘭縣員山鄉○○路由南往北行駛，途經大湖路95
    之15號前，與告訴人乙○○騎乘之腳踏車發生車禍等情不諱
    ，惟矢口否認有過失犯行，辯稱：當時乙○○跟另1 個小孩
    在追逐，看到乙○○時，因緊張車頭打右，但還是閃不及等
    語。惟查：(一)本件車禍現場為宜蘭縣員山鄉○○路95之15
    號前由南往北二車道道路，車禍後被告駕駛之自用小客車停
    放處及告訴人騎乘之腳踏車橫倒處均在外側車道，被告駕駛
    之自用小客車左前車頭處有刮痕，此有宜蘭縣政府警察局宜
    蘭分局道路交通事故現場圖、道路交通事故調查報告表（一
    ）、（二）、現場照片7 幀在卷可證（警卷第14至16頁、第
    23至26頁）。而被告於車禍後經警測得其吐氣所含酒精成分
    為每公升1.11毫克，有酒精測定紀錄表1 紙附卷可參（警卷
    第18頁）。(二)本件車禍情形，依告訴人乙○○於原審審理
    中證稱：當時伊一個人騎腳踏車是要從家裡要往雙連埤的方
    向，是去大湖國小要找朋友，約好在學校打球，伊穿越大湖
    路到對面去，穿越馬路的時候，在中間分隔島處有再左右看
    ，被告的車子在伊右方還很遠，穿越馬路的時候，被告車子
    的前方撞到腳踏車側邊中間，腳踏車倒地等語（參見96年度
    交易字第43號卷第27至31頁96年5 月29日審判筆錄），告訴
    人就當日騎乘腳踏車穿越大湖路時，被告駕駛之自用小客車
    自告訴人右方撞及等情，告訴人於原審審理中證述明確。被
    告一再辯稱告訴人當時係騎乘腳踏車與他人追逐穿越道路云
    云，證人簡素卿於本院審理中亦證稱：當天伊1 台車要去載
    水果，被告跟游凱倫坐另一台車，伊車子是在後面，到路口
    之後，當時速度大約5、60左右，伊看到2個小朋友各騎腳踏
    車，前後過安全島，前面1台過，後面1台就尾隨，乙○○的
    腳踏車是騎後面，當時乙○○的車子騎的很快，被告車子好
    像沒有煞車就撞上去，車禍的地點是在外側車道，車禍後被
    告的車子就停下來，伊的車子是往前開一些，再下車走回來
    看等語（參見96年度交易字第43號卷第31至33頁96年5 月29
    日審判筆錄）。惟經原審質以證人簡素卿關於被告車禍前之
    反應情形，證人簡素卿答稱：「（在你看到那2 台腳踏車之
    後，被告的車速有煞車或是減慢？）沒有減速，就直接撞上
    去了。」、「（車禍後有無其他鄰居圍觀？）有，大約有七
    、八個鄰居圍觀。」、「（七、八個鄰居中，你有無看到第
    一個騎腳踏車的人？）我沒有看到那個小朋友，只有附近的
    鄰居。」（參見96年度交易字第43號卷第34頁上開審判筆錄
    ）。如告訴人確有騎乘腳踏車追逐友人，車禍當時被告前方
    既有2輛腳踏車先後駛出，被告既已目睹第1輛腳踏車，竟未
    採取煞車之應變措施，仍疾駛撞及在後之告訴人腳踏車，且
    於車禍後，證人簡素卿所稱友人亦未停留現場關心被告傷害
    ，是證人簡素卿所述，要與常情不符，而不足採。(三)按汽
    車行駛時，駕駛人應注意車前狀況，並隨時採取必要之安全
    措施，道路交通安全規則第94條第3 項定有明文。被告為領
    有駕駛執照之人，自應注意上開規定，且依天候晴朗、日間
    自然光線、路面乾燥、無缺陷、無障礙物、視距良好，並無
    不能注意之情事，被告因疏未注意車前狀況，而撞及告訴人
    騎乘之腳踏車，其駕駛行為顯有過失。(四)本件車禍後，告
    訴人因此受有雙肘、雙腳挫傷、頭部瘀傷等傷害，有財團法
    人羅許基金會羅東博愛醫院出具之診斷證明書1 紙附卷可證
    （警卷第12頁），是告訴人所受傷害與被告之過失行為間，
    顯有相當因果關係，被告過失傷害犯行堪以認定。因而認定
    被告犯有刑法第284條第1項過失傷害罪。並審酌被告於飲酒
    後駕駛汽車，依其過失之程度、被害人所受傷勢，及犯罪後
    迄今尚未與被害人達成民事和解，賠償損害等一切情狀，量
    處有期徒刑5月。並以被告犯行係於96年4月24日以前，所犯
    符合中華民國96年罪犯減刑條例規定，依法減刑2分之1，並
    諭知易科罰金之折算標準。均已詳敘其所憑證據、認定理由
    及量刑依據。從形式上觀察，原判決並無認定事實錯誤、量
    刑瑕疵或違背法令之情形。被告上訴理由仍執原審主張，並
    請求從輕量刑云云，非但空泛無據，且未指摘原判決關於認
    定事實、適用法律及量刑等項，有何具體違法或不當。揆諸
    上開說明，顯然置原判決已經明白論斷審酌、說明之事項於
    不顧，意在拖延訴訟，自形式上觀察，核非足以動搖原判決
    之具體理由，依照上揭說明，應認其上訴為不合法律上之程
    式，予以駁回，並不經言詞辯論為之。
據上論斷，應依刑事訴訟法第367條前段、第372條，判決如主文
。
中    華    民    國    98    年    6    月     8     日
            刑事第四庭    審判長法  官  陳筱珮
                                法  官  鄭水銓
                                法  官  周煙平
以上正本證明與原本無異。
不得上訴。
                                書記官  陳秋雄
中    華    民    國    98    年    6     月    9     日


司法院資訊處製作；財團法人民間司法改革基金會備份。
